【裁判字號】    94,訴,152
【裁判日期】    950105
【裁判案由】    槍砲彈藥刀械管制
【裁判全文】
臺灣板橋地方法院刑事判決               94年度訴字第152號
公  訴  人  臺灣板橋地方法院檢察署檢察官
被      告  甲○○
指定辯護人  本院公設辯護人丙○○
上列被告因違反槍砲彈藥刀械管制條例案件，經檢察官提起公訴
（九十三年度核退偵字第七二一號），本院判決如下：
    主  文
甲○○未經許可，寄藏其他可發射子彈具有殺傷力之改造手槍，
處有期徒刑壹年陸月，併科罰金新臺幣陸萬元，罰金如易服勞役
，以新臺幣玖佰元即銀元佰元折算壹日。扣案仿GLOCK 十七型
半自動手槍製造之玩具手槍，換裝土造金屬槍管改造而成之具有
殺傷力之改造手槍（槍枝管制編號0000000000）壹枝及具殺傷力
之土造子彈柒顆，均沒收。
    事  實
一、甲○○明知未經許可不得持有具有殺傷力可發射子彈之改造
    手槍、子彈，竟於民國九十三年九月十四日下午五時許，因
    欲借款，在臺北縣板橋市萬板大橋附近，與真實姓名不詳自
    稱「張文正」之成年男子見面，並受「張文正」所託，收受
    其所交付具有殺傷力之仿GLOCK 十七型半自動手槍製造之玩
    具手槍，換裝土造金屬槍管改造而成之具有殺傷力之改造手
    槍一枝（槍枝管制編號0000000000）及具殺傷力之土造子彈
    九顆（其中五顆直徑八．八三ｍｍ金屬彈頭、四顆直徑八．
    八七ｍｍ金屬彈頭），並將之藏放於其使用車號ＮＳ九－一
    一○號機車之置物箱內，而無故寄藏上開槍彈。嗣於同日下
    午八時十分許與不知情之女友林盈君，騎乘上開機車至位於
    臺北縣板橋市○○街六十六號之嘉緣汽車旅館二一二室等待
    「張文正」交付借款時，為至上址旅館查緝槍彈、毒品之警
    員，在旅館之房間內查獲甲○○及林盈君持有第二級毒品安
    非他命（施用毒品罪部分，業經本院以九十三年度簡字第五
    四八二號判決確定），警員再至甲○○停放機車處查緝有無
    其他毒品時，經開啟機車置物箱起出上揭具有殺傷力之改造
    手槍一枝及土造子彈九顆（原扣得十顆，經鑑定試射三顆，
    其中一發無法擊發，不具殺傷力，餘七顆），而查知上情。
二、案經臺北縣政府警察局海山分局移送臺灣板橋地方法院檢察
    署檢察官偵查起訴。
    理  由
一、訊據被告甲○○對於上揭寄藏具有殺傷力之改造手槍、土造
    子彈之事實均坦承不諱，惟矢口否認有違反槍砲彈藥刀械管
    制條例犯行，辯稱：伊係在警方發現槍彈前即主動將機車之
    置物箱內之包包打開，向警方報繳上揭扣案改造槍枝、子彈
    云云，經查，扣案之改造手槍及土造子彈經鑑定結果為：送
    鑑克拉克九○手槍一枝係仿GLOCK 十七型半自動手槍製造之
    玩具手槍，換裝土造金屬槍管改造而成之具有殺傷力之改造
    手槍（槍枝管制編號0000000000）機械性能良好，可供擊發
    適用子彈，認具殺傷力；送鑑子彈十顆其中六顆直徑八．八
    三ｍｍ金屬彈頭、四顆直徑八．八七ｍｍ金屬彈頭，採樣三
    顆試射，其中二顆均可擊發，認具殺傷力，有內政部警政署
    刑事警察局九十三年九月二十九日刑鑑字第○九三○一九○
    六一五號槍彈鑑定書一份在卷可參（詳見核退偵查卷第三頁
    ）。按槍砲彈藥刀械管制條例第十八條第一項規定：犯本條
    例之罪自首，並報繳其持有之全部槍砲、彈藥、刀械者，減
    輕或免除其刑；其已移轉持有而據實供述全部槍砲、彈藥、
    刀械之來源或去向，因而查獲者，亦同。第二項：前項情形
    ，於中央主管機關報經行政院核定辦理公告期間自首者，免
    除其刑。依內政部九十三年六月二十八日臺內警字第○九三
    一○三六○○號函辦理槍砲彈藥刀械管制條例第十八條第二
    項自首期間等事項之公告，九十三年七月一日至九月三十日
    共三個月期間確為自首期間。惟查，證人即執行搜索員警乙
    ○○於本院審理時結證稱：「（問：詳細的線報內容你是否
    清楚？）我的同仁有大約說了一下，說在哪個地方有人在販
    毒及持有槍枝。」、「因為線報裡面有說甲○○有持有毒品
    及槍枝。我們問他，他說有騎機車，所以我們才會去搜索甲
    ○○的機車。」、「，．．。當時我是站在後面，應該是我
    們同事將包包的拉鍊打開才發現槍枝的。．．。」、「（問
    ：在你們看到槍枝之前，被告有無主動提過他有槍？）沒有
    ，到我們打開置物箱看到槍了以後，被告才說他要報繳槍枝
    。從頭開始被告都沒有說他置物箱裡面有槍。」等語，綜觀
    上開證人關於本件查獲經過之證詞，本件被告為警盤查搜索
    查出槍彈前，並未表明其持有槍彈之行為，僅在為警查獲槍
    彈後，始稱欲報繳槍彈。參諸目前資訊聯絡容易之程度，被
    告若有心自首報繳槍枝，儘可透過電話、網路等方式向警察
    機關查詢而後報繳，而非於警員已經查緝時，始繳出槍彈，
    被告辯稱其係自首報繳等語，尚難採信。又觀諸槍砲彈藥刀
    械管制條例第十八條第二項自首期間之內政部公告，對於實
    施期間、自首報繳受理機關、自首報繳程序等事項，均有詳
    細規定，其中對於自首免除其刑之規定為「於前述期間內自
    首，並報繳其持有之全部槍砲、彈藥、刀械者」，對於自首
    報繳程序規定「由本人或委託他人以電話自首，即時到案說
    明，繳交或起出全部槍砲、彈藥、刀械」。本件警方既已接
    獲在特定地點有人持有槍彈、毒品之線報，且被告於警查緝
    時又未主動告知持有槍彈之事實，係經警方搜索發覺槍彈後
    始表明報繳之意思，顯與上揭自動報繳之規定不相符合。綜
    上所述，本件事證明確，被告所辯要係卸責之詞，不足採信
    ，其犯行堪予認定，應依法論罪科刑。公訴人起訴書雖另指
    被告持有具有殺傷力之直俓八．八七ｍｍ金屬彈頭土造子彈
    一顆，認被告另犯有未經許可持有子彈罪嫌。惟查，該子彈
    一顆經送鑑驗結果，無法擊發，不具殺傷力，有前揭刑事警
    察局鑑定書在卷可按，公訴人所提起此部份之罪嫌顯然不能
    證明，惟因與上開論罪科刑部分具有裁判上或實質上一罪之
    關係，爰不另為無罪之諭知，附此敘明。
二、按被告行為後，槍砲彈藥刀械管制條例業於九十四年一月二
    十六日公佈修正第八條第四項規定為，未經許可持有第四條
    第一項第一款所稱其他可發射金屬或子彈具有殺傷力之各式
    槍砲者，處三年以上十年以下有期徒刑，併科新臺幣七百萬
    元以下罰金。刪除第十一條，並於九十四年一月二十八日生
    效，比較修正前第十一條第四項規定未經許可持有第四條第
    一項第一款所稱其他可發射金屬或子彈具有殺傷力之各式槍
    砲者，處一年以上七年以下有期徒刑，併科新臺幣七百萬元
    以下罰金，以修正前之法律較有利於被告，依刑法第二條第
    一項但書之規定，應適用最有利於被告之修正前槍砲彈藥刀
    械管制條例第十一條之規定。核被告所為，係犯修正前槍砲
    彈藥刀械管制條例第十一條第四項之未經許可持有其他可發
    射子彈具有殺傷力之改造手槍罪及同條例第十二條第四項之
    未經許可持有子彈罪。公訴人雖認被告係犯持有改造手槍、
    子彈罪，然寄藏與持有，均係將物置於自己實力支配之下，
    僅寄藏必先有他人之持有行為，而後始為之受寄代藏而已，
    故寄藏之受人委託代為保管，其保管之本身，亦屬持有，不
    過，此之持有係受寄之當然結果，修正前槍砲彈藥刀械管制
    條例第十一條第四項、第十二條第四項均係將「持有」與「
    寄藏」為分別之處罰規定，則單純之「持有」，固不包括「
    寄藏」，但「寄藏」之受人委託代為保管，其保管之本身所
    為之「持有」，既係「寄藏」之當然結果，法律上自宜僅就
    「寄藏」行為為包括之評價，不應另就「持有」予以論罪（
    參見最高法院七十四年度台上字第三四○○號判例），公訴
    意旨此部分雖有誤會，然被告持有改造手槍、子彈之基本社
    會事實相同，自應逕論以寄藏罪責，並依法變更起訴法條。
    被告一行為同時持有上揭改造手槍及土造子彈，係一行為觸
    犯數罪名，為想像競合犯，應依刑法第五十五條之規定從較
    重之未經許可持有其他可發射子彈具有殺傷力之手槍罪處斷
    。爰審酌被告未經許可持有具有殺傷力之上揭改造手槍及土
    造子彈，已造成社會治安之潛在危險，惟對於犯罪基本事實
    已經坦承，並有悔意，及其犯罪之動機、目的、手段等一切
    情狀，量處如主文所示之刑，並就罰金部分諭知易服勞役之
    折算標準，以資懲儆。扣案具殺傷力之上揭改造手槍（槍枝
    管制編號0000000000）一枝及具殺傷力之土造子彈七顆（其
    中四顆直徑八．八三ｍｍ金屬彈頭、三顆直徑八．八七ｍｍ
    金屬彈頭），均屬違禁物，應依刑法第三十八條第一項第一
    款之規定，宣告沒收；至原為警查扣土造子彈十顆，除其中
    一顆為不發彈，不具殺傷力，已不另為無罪諭知如上外，其
    中抽取二顆由刑事警察局鑑定試射，於試射後僅餘已不具殺
    傷力之彈殼，既均非屬違禁物，自無庸宣告沒收。
據上論斷，應依刑事訴訟法第二百九十九條第一項前段、第三百
條，修正前槍砲彈藥刀械管制條例第十一條第四項、槍砲彈藥刀
械管制條例第十二條第四項，刑法第十一條前段、第二條第一項
但書、第五十五條、第四十二條第二項前段、第三十八條第一項
第一款，罰金罰鍰提高標準條例第二條，現行法規所定貨幣單位
折算新臺幣條例第二條，判決如主文。
本案經檢察官朱立豪到庭執行職務
中    華    民    國    95    年    1     月    5     日
                臺灣板橋地方法院刑事第十七庭
                        審判長法  官  張江澤
                              法  官  絲鈺雲
                              法  官  王綽光
以上正本證明與原本無異
如不服本判決應於送達後10日內向本院提出上訴狀
                              書記官  林文達
中    華    民    國    95    年    1     月    11    日
附錄本案論罪科刑法條全文：
修正前槍砲彈藥刀械管制條例第十一條、第十二條。


司法院資訊處製作；財團法人民間司法改革基金會備份。
